【裁判字號】    99,再,18
【裁判日期】    991215
【裁判案由】    損害賠償
【裁判全文】
臺灣高等法院臺中分院民事判決            99年度再字第18號
再審  原告  游德成樹脂有限公司
兼法定代理  游興棟
再審  原告  游景期
            游景文
共      同
訴訟代理人  張績寶律師
複  代理人  蘇若龍律師
            黃建閔律師
共      同
訴訟代理人  常照倫律師
再審  被告  中楠化學企業股份有限公司
法定代理人  林明功
訴訟代理人  林春榮律師
複  代理人  楊大德律師
上列當事人間請求損害賠償事件，再審原告對於中華民國99年5
月11日本院98年度上字第427號確定判決，提起再審之訴，本院
於99年12月1日言詞辯論終結，判決如下：
    主     文
再審之訴駁回。
再審訴訟費用由再審原告負擔。
    事實及理由
壹、程序方面：
    按再審之訴，應於30日之不變期間內提起。其期間自判決確
    定時起算，判決於送達前確定者，自送達時起算；其再審之
    理由發生或知悉在後者，均自知悉時起算，民事訴訟法第50
    0條第1項、第2項前段定有明文。又再審期間，其再審之理
    由發生或知悉在後者，自知悉時起算，提起再審之訴之原告
    ，如主張其知悉再審理由在後，應就此知悉在後之事實負舉
    證責任（參照最高法院30年抗字第443號判例意旨）。查本
    院98年度上字第427號民事判決（下稱原確定判決），係於
    民國（下同）98年5月11日宣示，再審原告雖就該判決提起
    第三審上訴，惟經最高法院於99年7月30日以99年度台上字
    第1413號裁定駁回其第三審上訴，該裁定係於99年8月12日
    送達再審原告，有郵務送達證書在卷足憑（見最高法院99年
    度台上字第1413號卷106頁）。是則，再審原告於99年9月9
    日提起本件再審之訴，顯未逾上開民事訴訟法第500條第1項
    所規定之30日不變期間，程序合法，合先明。
貳、實體方面：
一、再審原告主張：
  (一)、聲明：
    1.原確定判決即本院98年度上字第427號判決關於駁回再審
      原告上訴之判決廢棄。
    2.前項廢棄部分，再審被告在第一審之訴及假執行之聲請均
      駁回。
    3.歷審訴訟費用由再審被告負擔。  
  (二)、陳述：
    1.原確定判決是否有民事訴訟法第496條第1項第11款所定「
      為判決基礎之刑事訴訟判決，依其後之確定判決已變更者
      」之再審事由？
      (1)按「再審，乃判決確定後，發現原確定判決適用法規顯
        有錯誤，或認定事實錯誤或有錯誤之可能，所設之訴訟
        救濟程序。故關於法定再審事由，在不甚礙判決安定性
        前提下，為維持公平正義，保障當事人之正當權益，應
        為適當之解釋與適用。查檢察官代表國家，偵查犯罪，
        依其偵查結果所為起訴或不起訴之處分，乃檢察官代表
        國家，行使公權力所為對外之意思表示，自屬行政處分
        之性質；倘民事確定判決係以檢察官之起訴書為其判決
        之唯一基礎者，嗣後該檢察官之起訴事實，經刑事法院
        判決無罪，則該檢察官之行政處分既經變更，難謂無民
        事訴訟法第496條第1項第11款之再審事由（見最高法院
        86年度台上字第1989號判決）。
      (2)再審原告游興棟僅係再審原告游德成樹脂有限公司（下
        稱游德成公司）之名義負責人，並未插手公司事務，且
        於本件火災發生時，並未在游德成公司內親自參與鐵桶
        清理之相關過程。又本件刑事部分，臺灣臺中地方法院
        檢察署檢察官雖以再審原告游興棟涉犯公共危險罪嫌提
        起公訴（該署98年度偵字第17526號），惟經原審以98
        年度易字第3080號刑事判決游興棟無罪（如再審原告於
        本院98年度上字第427號《下稱本院前審》所提98年12
        月24日民事上訴理由狀上證三）；嗣經檢察官提起上訴
        ，亦經本院以99年度上易字第37號刑事判決駁回上訴（
        如再審原告於本院前審所提99年4月27日民事辯論意旨
        狀上證四），故游興棟自無須負侵權行為損害賠償責任
        。
      (3)本件請求損害賠償事件，前經原審97年度訴字第2710號
        判決再審原告應負損害賠償責任；再審原告不服提起第
        二審上訴，惟經本院前審判決駁回再審原告之上訴；再
        審原告雖又不服提起第三審上訴，然遭最高法院99年度
        台上字第1413號裁定駁回而告確定。觀諸原確定判決之
        所以認定游興棟應負損害賠償責任，無非係因參酌游興
        棟前因本件事故，業經檢察官偵查、起訴，以此作為判
        決基礎。然查，該檢察官之起訴事實，嗣經刑事法院判
        決無罪確定，則該檢察官之行政處分既經變更，難謂無
        民事訴訟法第496條第1項第11款之再審事由。
    2.原確定判決是否有民事訴訟法第496條第1項第1款所定「
      適用法規顯有錯誤」之再審事由？
      (1)按：
        「確定判決消極的不適用法規，顯然影響裁判者，自
          屬民事訴訟法第496條第1項第1款所定適用法規顯有
          錯誤之範圍，應許當事人對之提起再審之訴，以貫徹
          憲法保障人民權益之本旨。」（釋字第177號解釋參
          照）、「民事訴訟法第496條第1項第1款所謂適用法
          規顯有錯誤，係指確定判決所適用之法規顯然不合於
          法律規定或與現尚有效之判例解釋顯然違反者而言。
          」（參照最高法院70年度台再字第106號判決意旨）
          。
        侵權行為所發生之損害賠償請求權，以有故意或過失
          不法侵害他人權利為其成立要件，若其行為並無故意
          或過失，即無賠償之可言」（見最高法院49年台上字
          第2323號判例）。
        「損害賠償之債，以有損害之發生及有責任原因之事
          實，並二者之間，有相當因果關係為成立要件。故原
          告所主張損害賠償之債，如不合於此項成立要件者，
          即難謂有損害賠償請求權存在。」（見最高法院48年
          台上字第481號判例）。
      (2)再審原告游興棟部分：
        游興棟僅係「游德成公司」之名義負責人，蓋因游興
          棟約自5年前起，身體狀況就很不好，不僅罹患「輕
          度阿茲海默氏病」（如再審原告於本院前審所提98年
          12月24日民事上訴理由狀上證一），而且患有「糖尿
          病引起之過度口渴；血脂肪過高；尿酸過高（痛風）
          ；睡眠障礙」之疾（如再審原告於本院前審所提98年
          12月24日民事上訴理由狀上證二），故游興棟約自5
          年前起即將游德成公司交由游景期全權負責，未再插
          手公司事務，自與本件失火事件無涉。
        互核證人魏秋水、游景期所為證言，可知本件事發當
          天，游興棟大約上午11點到達工廠，然而僅係在工廠
          外面除草，直到下午1點多魏秋水來了之後，游興棟
          就與魏秋水聊天，游興棟並未參與清洗或傾倒物品；
          且游興棟與魏秋水所處位置，距離火災地點約達40公
          尺，游興棟根本不可能觸及系爭甲苯溶劑，更遑論參
          與清洗或將之傾倒。又本件火災發生當日，立壕有限
          公司（下稱立壕公司）之員工計有證人林家豪、郭嘉
          鳳及謝燕三人係在立壕公司，綜觀證人林家豪於偵
          、審中之證詞，其亦指證伊並沒有看到游興棟有參與
          清洗容器（如再審原告於本院前審所提99年4月27日
          民事辯論意旨狀上證四11頁），其證詞顯不足為不利
          游興棟之認定。
        況且，縱使游興棟曾經參與事後將油槽內之鐵銹、泥
          土和殘餘之水清出之工作，並無積極之證據可資證明
          係游興棟引燃易燃性甲苯溶劑，自無從為此不利於游
          興棟之認定。此觀本件刑事部分第二審係認：依據系
          爭調查鑑定結果，可認定本件火災發生之原因，係因
          易燃性甲苯溶劑傾倒處理不慎，復接觸靜電、火燄、
          火花、熱或其他引火源所引起。其中，就直接引燃上
          開易燃性甲苯溶劑之火源或熱源部分，公訴人並未指
          訴係游興棟所為。依據卷內資料，亦無積極之證據可
          資證明係游興棟引燃上開易燃性甲苯溶劑，自無從為
          此不利於游興棟之認定（如再審原告於本院前審所提
          99年4月27日民事辯論意旨狀上證四7頁）。
        退言之，縱認游興棟曾經參與清洗油槽，亦無證據證
          明游興棟清洗油槽之行為與火災之發生有何相當因果
          關係。蓋本件刑事部分第一審判決係稱：「被告於該
          日上午某時至下午1、2時許，在該工廠門口清洗油槽
          之行為是否係造成2小時後本件於下午4時10分許因甲
          苯溶劑接觸不明熱源或火源所引發火災之原因，即非
          無疑」、「顯見火災發生前被告係在工廠裡面而非工
          廠外面，被告係聽聞游景期高喊失火後始到工廠外幫
          忙救火，則檢察官所認係被告不慎將桶裝『甲苯溶劑
          』液體傾倒地面而造成本件火災事故之事實，亦乏證
          據足資證明」、「本件並無證據證明被告有何違反其
          注意義務之情事，亦無證據證明被告清洗油槽之行為
          與火災之發生有何相當因果關係」（如再審原告於本
          院前審所提98年12月24日民事上訴理由狀上證三8《
          誤載為7》頁）。
        如上所述，游興棟並未參與清洗油槽，自與本件失火
          事件無涉，而無故意、過失之可言。退而言之，縱認
          游興棟曾經參與清洗油槽，亦無證據證明游興棟清洗
          油槽之行為與火災之發生有何相當因果關係。乃原確
          定判決竟認游興棟應負損害賠償責任云云，顯然違反
          現尚有效之最高法院49年台上字第2323號判例、48年
          台上字第481號判例解釋，而有適用法規顯有錯誤之
          再審事由。
      (3)再審原告游景文部分：
        本件刑事部分，告訴人只對再審原告游景期、游興棟
          提出刑事告訴，且亦僅有游景期、游興棟被起訴，至
          於游景文則根本未被起訴，可見游景文與本件失火案
          件毫無關聯，否則游景文豈有可能不被追訴？
        況且，游景期涉嫌共危險案件部分，固經原審97年度
          易字第2595號判決（第一審判決）、本院98年度上易
          字第546號判決（第二審判決）判處有罪確定，然第
          一審判決係稱：「本件火災應係被告不慎將桶裝『甲
          苯溶劑』液體傾倒地面，進而接觸不明熱源或火源後
          所引發。」（如再審原告於本院前審所提99年2《誤
          載為3》月24日民事準備書狀附件一，見該判決第5頁
          ）、第二審判決係稱：「被告既為經營販賣『甲苯溶
          劑』之實際負責人，且於96年12月12日16時10分許之
          時亦無不能注意之情事，然其竟疏未注意，不慎將桶
          裝『甲苯溶劑』液體傾倒地面，並沿傾斜路面往對面
          立壕公司方向溢流，進而接觸不明熱源或火源後，引
          發火勢，迅即鑄成大火，造成立壕公司之上開損害，
          是被告就本件火災之發生，顯有過失。」（如再審原
          告於本院前審所提99年2月24日民事準備書狀附件二
          ，見該判決3頁）。則依刑事部分第一、二審判決所
          為認定，本件火災充其量僅係游景期不慎將桶裝「甲
          苯溶劑」液體傾倒地面所致，而與游景文、游興棟無
          涉。
        如上所述，游景文並非該公司之正職員工，僅係臨時
          幫忙載一只鐵桶回工廠，則依經驗法則，自與本件火
          災之發生並無相當因果關係。乃原確定判決竟認游景
          文應負損害賠償責任云云，顯然違反現尚有效之最高
          法院48年台上字第481號判例解釋，而有適用法規顯
          有錯誤之再審事由。
      (4)再審原告游景期部分：
        甲苯之性質屬「易揮發性」溶劑，不可能殘留於空地
          上而引發本件火災。況且，系爭鐵桶原來所裝水性樹
          脂，即類似尿素樹脂膠合劑，使用清水清洗即可，不
          須使用甲苯，故游景期係以清水清洗舊油槽。更何況
          ，立壕有限公司內所存放產品「聚氨脂」及「香蕉水
          」、「油漆」及其他原料、溶劑等物品，本身即為易
          燃物，無法排除該公司人員本身管理不慎而導致火災
          可能。
        又所謂相當因果關係，係指依經驗法則，綜合行為當
          時所存在之一切事實，為客觀之事後審查，在一般情
          形上，有此環境、有此行為之同一條件，足以發生同
          一之結果者，該條件即為發生結果之相當條件，其行
          為與結果為有相當之因果關係。反之，若在一般情形
          上，有此同一條件存在，依客觀之審查，不必皆發生
          此結果，該條件與結果尚非相當，而僅屬偶發之事實
          ，其行為與結果間即難認為有相當因果關係。是以，
          本件火災尚難排除係因他人縱火、或過失行為（如亂
          丟煙蒂）或立壕公司內部管理不慎所致，應不能僅憑
          再審原告廠內存有甲苯溶劑及火場調查報告鑑定結果
          等資料，即逕行推定台中縣烏日鄉○○路132之6號及
          132之1號廠房間空地上所殘留甲苯成分，係游景期傾
          倒造成，可見二者之間並無相當因果關係（見再審原
          告民事再審狀第13頁第伍點）。乃原確定判決竟認再
          審原告游景期應負損害賠償責任云云，顯然違反現尚
          有效之最高法院48年台上字第481號判例解釋，而有
          適用法規顯有錯誤之再審事由。
      (5)再審原告等人如應負損害賠償責任，再審被告得請求之
        損害賠償金額應如何計算數量及折舊？本件有無過失相
        抵之適用？
        關於動產折舊之計算，目前司法實務係採行政院所發
          布之固定資產耐用年數表及固定資產折舊率表等客觀
          標準計算折舊，自應以此作為計算折舊之標準。至於
          損害數量之計算，再審被告主張受有原判決附表一設
          備損失、附表二原物料商品損失云云，自應提出相關
          發票，始能證明購買之數量及金額，進而能夠計算折
          舊金額，故若再審被告沒有提出相關發票證明，再審
          原告否認再審被告受有上開損失。
        再審被告為化學產品之製造商（如第一審被證九），
          係屬「各類場所消防安全設備設置標準」第12條規定
          所規範之「丁類場所」，依同法第14條規定應設置滅
          火器，以便火災發生時，能夠及時用以滅火，而減少
          火災所生損害，故設置滅火器本來就可減少火災所生
          損害。況且，原確定判決稱本件火災發生當時，再審
          原告游景期曾持滅火器企圖撲滅火勢，可見當時火勢
          ，仍可使用滅火器滅火，則若再審被告依法設置滅火
          器，自可幫忙撲滅火勢，而能減少火災所生損害。惟
          再審被告卻未設置滅火器，顯然違反相關法律規定而
          有過失，並造成本件火災損害之擴大，自有民法第2
          17條第1項過失相抵之適用
        如上所述，原確定判決關於動產折舊之計算，並未依
          據行政院所發布之固定資產耐用年數表及固定資產折
          舊率表作為基準，顯然違反上開固定資產耐用年數表
          及固定資產折舊率表之規定，而有適用法規顯有錯誤
          之再審事由。再者，再審被告並未依「各類場所消防
          安全設備設置標準」第14條規定設置滅火器，造成本
          件火災損害之擴大，本件應有民法第217條第1項過失
          相抵之適用，乃原確定判決竟消極不適用民法第217
          條第1項規定，顯然影響裁判，自屬民事訴訟法第49
          6條第1項第1款所定適用法規顯有錯誤之範圍。
二、再審被告抗辯：
  (一)、聲明：
    1.再審之訴駁回。
    2.再審訴訟費用由再審原告負擔。
  (二)、陳述：
    1.原確定判決無民事訴訟法第496條第1項第11款所定「為判
      決基礎之刑事訴訟判決，依其後之確定判決已變更者」之
      再審事由：
      (1)民事訴訟法第496條第1項第11款規定：為判決基礎之民
        事或刑事判決及其他裁判，或行政處分，依其後之確定
        裁判或行政處分已變更者，係指確定之本案判決以他訴
        訟之民事判決或刑事判決及其他裁判，或行政處分為裁
        判基礎，而該民事或刑事判決或其他裁判，或行政處分
        ，已因其後之確定裁判或行政處分而有所變更，結果使
        原確定判決之基礎發生動搖者而言，此有最高法院80年
        度台上字第2751號民事判決要旨可參。
      (2)原確定判決即本院98年度上字第427號民事判決，與再
        審原告所舉臺灣臺中地方法院檢察署檢察官98年度偵字
        第17526號起訴書及原審98年度易字第3080號刑事判決
        （游興棟部分）或該院97年度易字第2595號刑事判決（
        游景期部分），為同一火災事件所產生之民、刑事訴訟
        案件，並非本於不同事件所為之判決，且原確定判決更
        非以再審原告所舉上開檢察官起訴書或刑事判決為判決
        基礎，而係獨立為事實認定，此由原確定判決理由中說
        明：「惟刑事判決所為事實之認定，於為獨立民事訴訟
        之裁判時本不受其拘束，民事法院仍應斟酌全辯論意旨
        及調查證據之結果，依自由心證而為認定」等情自明（
        見原確定判決9頁）。另查游興棟所涉公共危險部分係
        由本院刑事庭於99年3月24日以99年度上易字第37號案
        判決，而本件再審標的即原確定判決則於99年5月11日
        始判決，故並非民事庭判決後始有刑事判決。又原確定
        判決並非以檢察官之起訴書為判決基礎，與再審原告所
        舉最高法院86年度台上字1989號案例不同，是再審原告
        以原確定判決所為事實認定與刑事判決之認定不同為由
        ，主張原確定判決有民事訴訟法第496條第1項第11款所
        指「為判決基礎之刑事訴訟判決，依其後之確定判決已
        變更者」之再審事由云云，實屬無理由。
    2.原確定判決無民事訴訟法第496條第1項第1款所定「適用
      法規顯有錯誤」之再審事由：
      (1)原確定判決係綜合台中縣消防局火災原因調查報告書所
        載起火處及起火原因之研判，以及在火災現場之立壕公
        司員工即證人林家豪、郭嘉鳳之證詞和再審原告游景期
        於警詢時之供述等事證，認定本件火災發生前，光明路
        132之1號及132之6號間之地面原為乾燥無積水之狀態，
        俟再審原告游景期等3人於該處傾倒清洗油槽所清出之
        液體之後，隨即發生火災，再審原告游景期等3人於該
        處傾倒清洗油槽之液體與本件火災之發生具有相當因果
        關係等情，並詳細說明其認定再審原告游景期等3人所
        為其用清水清理油槽，不致釀成火災之抗辯及其所舉證
        人林金全、魏秋水之證詞不足採信之理由（見原確定判
        決10頁至14頁），核其說理完備且與卷內事證及經驗法
        則相符，並無再審起訴狀所指適用法規顯有錯誤之處。
      (2)況林金全係將一個原來裝有水性樹脂且10年未再使用之
        10公秉不銹鋼鐵桶售與再審原告公司，此經林金全於97
        年12月16日在一審證實，該樹脂既10年未用，已成固體
        ，無法以水清洗，此係眾所皆知之事實，故林某同日另
        稱：用清水就可以清洗云云，顯非實在。若欲清除該已
        硬化之樹脂，應藉甲苯與界面活性劑之混合物以清除，
        再以清水以洗淨，再審原告主張僅藉清水清洗，洵非可
        採。且依卷內本件火災原因調查報告書所附游景期談話
        筆錄之記載，該不銹鋼鐵桶於96年12月12日上午11時運
        回工廠即開始清洗，洗至下午2時許，游興棟、游景期
        、游景文三人繼續將油槽內之鐵銹、泥土及殘餘之水清
        出（見報告書第28頁），此更足以證明該不銹鋼鐵桶絕
        非祇以清水清洗。是原確定判決認再審原告所辯僅以清
        水清洗油槽一節不足採信，並無任何違法之處。
      (3)游景期於台中縣消防局烏日分隊訪談時係供稱：「今天
        （即12月12日）早上買了一個空油槽，約在上午11點載
        回家，就在工廠之鐵捲門前用洗車機洗油槽，洗到約下
        午1至2點，將油槽放置於廠內地面，我和父親（游興棟
        ）、弟弟（游景文）就繼續作善後工作，將油槽內之鐵
        銹、泥土和殘餘之水清出」、「清出之污水到鐵門外倒
        出時，從地面之水漬看到前面有火光，位置很靠近我的
        車（5J-1616），我就趕緊要移開我的車，靠近時發現
        我的車前保險桿已經著火，我將車子移到我的廠房鐵捲
        門旁，下車後大喊失火了，拿鐵門內側的滅火器到132
        -1前小貨車後方，往小貨車與木材堆之間撲救」等語；
        游景文於台中縣消防局烏日分隊訪談時則陳稱：「我大
        約9點許到工廠上班，約30分鐘後到附近大慶街工廠載
        一只鐵桶回工廠」、「我將鐵桶載回工廠後，放在工廠
        前（南側）車道上，拿水龍頭水沖洗車上鐵桶外側灰塵
        ，然後將鐵桶載進工廠內，利用天車吊放在廠房中間部
        分，接著利用洗車機接水配合鐵刷去除鐵桶部分鐵銹」
        等語；游興棟於台中縣消防局烏日分隊訪談時亦陳稱：
        「我約10點和我兒子（游景文）開貨車出門，並將焊接
        工人和容器桶約11點載回到工廠，倒車進南側大門（因
        廠房內地勢較高較易清洗），把大型儲槽容器桶蓋子打
        開後，由我兒子游景期用洗車機吸水清洗外觀，我和小
        兒子（游景文）在空地打掃停車場，後來我兒子告訴我
        大型儲槽容器已經洗好，要我把車開進去；我便倒車開
        進廠內，我兒子用天車吊高後，我再把車子開去靠近洗
        手台附近（洗車位置），我就去收拾東西我和小兒子在
        擦拭大型儲槽容器，電焊師父說這一點工作我就把他焊
        一焊我要先走，所以他就焊完後工具放在工廠門邊由他
        同事載走」等語（以上均見本件火災原因調查報告書所
        附該三人之談話筆錄），故原確定判決以再審原告游興
        棟等3人上開供述，並參酌證人林家豪及郭嘉鳳之證詞
        ，認本件係由游興棟及游景文先將所購買之鐵桶載回工
        廠後，先由游景期進行外觀清洗，之後再由游興棟、游
        景期、游景文三人共同處理清洗後之後續過程直至發生
        火災為止，再審原告辯稱僅游景期一人處理油槽清理工
        作一節與事實不符等情（見原確定判決14頁），乃合法
        有據。至於游興棟雖以醫院診斷證明書及游景期、魏秋
        水在刑事庭之證詞，主張其身體狀況不佳，已將游德成
        公司事務交給游景期處理而未插手該公司事務，更未參
        與清洗鐵桶云云。惟上開診斷證明書僅足以證明游興棟
        有輕度阿茲海默症及血脂、尿酸過高等疾病，不足以證
        明游興棟未插手處理游德成公司之事務而交由游景期全
        權處理，況本件油槽既係游興棟所購買，其並與游景文
        一起將該油槽載回工廠，則游興棟辯稱其未插手游德成
        公司之事務，並非可採；又游景期為游興棟之子，游景
        期事後所為證詞與渠二人於台中縣消防局烏日分隊訪談
        時所為之供述不符，顯為迴護游興棟之詞而不足採信。
        至於證人魏秋水並未目睹本件油槽之清洗經過，其所為
        證詞自亦不足為有利於游興棟之認定。是原確定判決認
        游興棟對再審被告應負連帶損害賠償責任，並無任何違
        法之處。
      (4)按因故意或過失，不法侵害他人之權利者，負損害賠償
        責任；數人共同不法侵害他人之權利者，連帶負損害賠
        償責任；不能知其中孰為加害人者，亦同；受僱人因執
        行職務，不法侵害他人之權利者，由僱用人與行為人連
        帶負損害賠償責任，民法第184條第1項、第185條第1項
        及第188條第1項分別定有明文；又民法第188條所稱之
        受僱人，係以事實上之僱傭關係為標準，並非僅限於僱
        傭契約所稱之受僱人，凡客觀上被他人使用為之服勞務
        而受其指揮監督者，均係受僱人。而此所謂監督，係指
        對勞務之實施方式，時間及地點加以指示或安排之一般
        的監督而言。另公司負責人對於公司業務之執行，如有
        違反法令致他人受有損害時，對他人應與公司負連帶之
        責，公司法第23條定有明文。而所謂「業務」，係指公
        司負責人處理有關公司之事務而言。再者，民事上之共
        同侵權行為（狹義的共同侵權行為，即加害行為）與刑
        事上之共同正犯，其構成要件並不完全相同，共同侵權
        行為人間不以有意思聯絡為必要，數人因過失不法侵害
        他人之權利，苟各行為人之過失行為，均為其所生損害
        共同原因，即所謂行為關連共同，亦足成立共同侵權行
        為，依民法第185條第1項前段之規定，各過失行為人對
        於被害人應負全部損害之連帶賠償責任。游興棟為再審
        原告游德成公司之登記負責人，於本件火災發生時在游
        德成公司內親自參與鐵桶清理之相關過程，顯係處理有
        關游德成公司事務。又游景文在消防局之談話筆錄中供
        稱：「（你今天工作行程）我大約9點許到工廠上班」
        等語（見本件火災原因調查報告書34頁），足證游景文
        確為游德成公司之受僱人；另游景期既自承其為游德成
        公司之實際負責人，則客觀上游景期為游德成公司使用
        並為該公司服勞務，故游景期對游德成公司而言，自亦
        屬民法第188條所稱之受僱人。故再審原告辯稱游景期
        、游景文均非游德成公司之受僱人，與事實不符而屬無
        理由。游德成公司營業項目包含：人造樹脂之製造買賣
        及香蕉水之製造加工買賣。又游興棟、游景期、游景文
        又實際於游德成公司擔任相關事務，對於甲苯屬易燃物
        品，儲存甲苯之桶槽經清洗後之液體，若傾倒流至道路
        極易起火燃燒，應有所知悉，應盡量避免為之，加上附
        近除游德成公司外，尚有立壕公司及再審被告公司設於
        附近，更應注意並防止災害之發生，況當時天氣為晴，
        渠等又無不能注意之情形，卻於當日下午2至4時許於處
        理桶槽事宜，由游興棟、游景期、游景文3人直接將含
        有甲苯之水傾倒在光明路132之6號及132之1間之道路上
        ，導致起火延燒，該三人復為現場共同處理事務之人，
        自應對本件火災之發生負損害賠償責任。又本件火災之
        發生所造成附近物品被火燒毀，與渠等三人之間之行為
        間有相當因果關係，是再審被告自得依據上開規定分別
        請求再審原告負連帶賠償之責任。故原確定判決據以認
        再審原告等人應連帶對再審被告負損害賠償責任（見原
        確定判決16頁），自無任何違法不當之處。從而，再審
        原告指原確定判決認定游景文為游德成公司之受僱人，
        本件火災之發生與游興棟、游景期、游景文清洗油槽之
        行為有因果關係等情，有適用法規顯有錯誤之再審事由
        云云，顯屬無理由。
      (5)次按當事人已證明受有損害而不能證明其數額或證明顯
        有重大困難者，法院應審酌一切情況，依所得心證定其
        數額，民事訴訟法第222條第2項定有明文。再審被告廠
        房內之帳冊資料、機器設備及原物料於本件火災中嚴重
        燒毀而僅剩部分殘骸存於現場，此有再審被告起訴狀所
        提照片及一審法院98年3月11日之勘驗筆錄可稽，是依
        照再審被告公司廠房及現場設備及貨物受損之情形，已
        不可能完全由實存之標的鑑定其價值，再審被告就本件
        火災所受損害之數額，其證明顯有重大困難。故原確定
        判決依民事訴訟法上開規定，審酌上開情況，並參酌兩
        造合意之鑑定機關即華聲企業發展鑑定顧問有限公司（
        下稱華聲公司）所出具之動產損害鑑定報告及99年3月2
        日函之說明，認定再審原告因本件火災所受損害之數額
        為新台幣（下同）3,342,053元（見原確定判決17頁）
        ，自無任何違背法令之處。況法院之判決縱令違反最高
        法院79年台上字第540號判例意旨（此係假設語氣，實
        際並非如此），亦僅屬得否據以上訴之問題，與法規之
        適用無涉，故再審原告主張原確定判決認華聲公司之鑑
        定報告得作為認定本件損害賠償額之依據，係違背最高
        法院79年台上字第540號判例，而有民事訴訟法第496條
        第1項第1款所謂適用法規顯有錯誤之再審事由云云，亦
        屬無理由。
      (6)依本件火災原因調查報告書記載：「到達現場…X8-388
        7右側後輪著火及132-1號前ST-4379小貨車與132-1號工
        廠內靠近大門處堆放裝潢建材燃燒…5J-1616附近無燃
        燒情形」（見該報告書11頁）及「112號及112之1號均
        以靠北側附近受燒程度較為嚴重，顯然係遭受來自北側
        132-1號火流的延燒」（見該報告書15頁）等情，可知
        本件火災發生後，在火勢尚未延燒至再審被告所使用之
        烏日鄉○○路112-1號廠房時，消防人員已到達現場進
        行滅火，仍不免火勢之延燒，是本件火災之發生原因與
        再審被告無關；又連專業消防人員都無法避免火勢之擴
        大漫延，縱令再審被告就其工廠之使用管理符合消防安
        全規定並使用該消防設備，仍無法避免該工廠內之物品
        遭延燒焚毀，對於滅火或減少火災所生損害亦難有幫助
        ，故再審被告所有置放於112-1號廠房內之物品非因可
        歸責於再審被告之事由而燒毀，已屬至明。是原確定判
        決認再審被告未使用消防設備對於本件火災損害之擴大
        ，並無相當因果關係，並無任何違法之處。從而，再審
        原告主張本件有過失相抵原則之適用云云，自屬無理由
        。原確定判決據以駁回再審原告所為過失相抵之抗辯，
        乃合法有據。再審原告指原確定判決此部分認定有適用
        法規定顯有錯誤之違法，實屬無理由。
三、兩造不爭執事項：
  (一)、游興棟為游德成公司之登記負責人。
  (二)、游德成公司之廠房位於台中縣烏日鄉○○路132-6號，訴
      外人立壕公司之廠房位於光明路132-1號，再審被告公司
      之廠房位於光明路112-1號。
  (三)、游景期於96年12月12日在光明路132-6號游德成公司廠房
      內，有清洗剛購入之舊儲槽行為。
四、兩造所爭執事項：
  (一)、原確定判決是否有民事訴訟法第496條第1項第11款所定「
      為判決基礎之刑事訴訟判決，依其後之確定判決已變更者
      」之再審事由？
  (二)、原確定判決是否有民事訴訟法第496條第1項第1款所定「
      適用法規顯有錯誤」之再審事由？
五、本院判斷：
  (一)、原確定判決是否有民事訴訟法第496條第1項第11款所定「
      為判決基礎之刑事訴訟判決，依其後之確定判決已變更者
      」之再審事由？
    1.按「民事訴訟法第496條第1項第11款規定『為判決基礎之
      民事或刑事判決及其他裁判或行政處分，依其後之確定裁
      判或行政處分已變更者』，係指變更前之裁判或行政處分
      ，經前訴訟援為判決基礎者，始有適用。反之，倘確定判
      決非以變更前之裁判或行政處分為其裁判基礎，純屬法院
      自行調查證據認定之事實而為判斷，自不在該條款之適用
      範圍。申言之，如確定判決僅係採用該變更前之裁判或行
      政處分之資料，由法院自行調查證據認定事實而為判斷者
      ，自無該款規定之適用」（參照最高法院96年度台上字第
      1207號裁定意旨、最高法院63年台上字第2313號判例意旨
      ）。又按「民事訴訟法第496條第1項第11款規定：為判決
      基礎之民事或刑事判決及其他裁判，或行政處分，依其後
      之確定裁判或行政處分已變更者，係指確定之本案判決以
      他訴訟之民事判決或刑事判決及其他裁判，或行政處分為
      裁判基礎，而該民事或刑事判決或其他裁判，或行政處分
      ，已因其後之確定裁判或行政處分而有所變更，結果使確
      定判決之基礎發生動搖者而言」，此有最高法院80年度台
      上字第2751號民事判決要旨可參。
    2.查，原確定判決即本院98年度上字第427號民事判決，與
      再審原告所舉臺灣臺中地方法院檢察署檢察官98年度偵字
      第17526號起訴書及原審98年度易字第3080號刑事判決（
      游興棟部分）；或臺灣臺中地方法院檢察署檢察官97年度
      偵字第3808號起訴書及原審97年度易字第2595號刑事判決
      （游景期部分），為同一火災事件所產生之民、刑事訴訟
      案件，並非本於不同事件所為之判決，且原確定判決更非
      以再審原告所舉上開檢察官起訴書或刑事判決為判決基礎
      ，而係獨立為事實認定，此由原確定判決理由中說明：「
      一、按刑事訴訟所調查之證據，及刑事訴訟判決所認定之
      事實，非當然有拘束民事訴訟判決之效力（最高法院38年
      穗上字第87號）。本件上訴人游景期傾倒甲苯液體致失火
      燒毀被上訴人之廠房及財物之行為業經判處罪刑確定，此
      經本院依職權調閱前開刑事卷宗附卷可稽。惟刑事判決所
      為事實之認定，於為獨立民事訴訟之裁判時本不受其拘束
      ，民事法院仍應斟酌全辯論意旨及調查證據之結果，依自
      由心證而為認定，合先明之。」等語（見本院卷33頁之
      原確定判決9頁），揆諸上開說明，足徵原確定判決判命
      再審原告應負賠償責任，並非以檢察官之起訴事實，抑或
      原刑事判決作為其判決之基礎，而係自行調查證據之結果
      甚明。揆諸首揭說明，自與民事訴訟法第496條第1項第11
      款規定之再審情形有別，亦與最高法院86年度台上字第19
      89號裁判「係以檢察官之起訴書為其判決之唯一基礎」之
      情形有間。
    3.另查游興棟所涉公共危險部分係由本院刑事庭於99年3月
      24日以99年度上易字第37號案判決，而本件再審標的即原
      確定判決則於99年5月11日始判決，故並非民事庭判決後
      始有刑事判決。故原確定判決亦與再審原告所舉最高法院
      86年度台上字1989號案例不同。
    4.綜上，再審原告以原確定判決所為事實認定與刑事判決之
      認定不同為由，主張原確定判決有民事訴訟法第496條第1
      項第11款所指「為判決基礎之刑事訴訟判決，依其後之確
      定判決已變更者」之再審事由云云，自無可採。
  (二)、原確定判決是否有民事訴訟法第496條第1項第1款所定「
      適用法規顯有錯誤」之再審事由？
    1.按適用法規顯有錯誤者，得以再審之訴對於確定終局判決
      聲明不服，民事訴訟法第496條第1項第1款定有明文。所
      謂適用法規顯有錯誤，係指確定判決所適用之法規，顯然
      不合於法律規定，或與司法院現尚有效及大法官會議之解
      釋，或本院尚有效之判例，顯然違反者而言，並應以確定
      判決所認定之事實為基礎，以判斷其適用法規是否顯有錯
      誤。至於消極的不適用法規之情形雖亦包括在內，惟需消
      極的不適用法規顯然於判決之結果有影響者為限；並不包
      括漏未斟酌證據、取捨證據失當、認定事實錯誤及判決不
      備理由之情形在內（參照大法官會議釋字第177號解釋，
      最高法院60年台再字第170號、63年台上字第880號判例、
      90年度台再字第27號裁判意旨）。
    2.再審原告游興棟主張：其並未參與清洗油槽，自與本件失
      火事件無涉，而無故意、過失之可言。退而言之，縱認游
      興棟曾經參與清洗油槽，亦無證據證明游興棟清洗油槽之
      行為與火災之發生有何相當因果關係。乃原確定判決竟認
      游興棟應負損害賠償責任云云，顯然違反現尚有效之最高
      法院49年台上字第2323號判例、48年台上字第481號判例
      解釋，而有適用法規顯有錯誤之再審事由云云；惟查：原
      確定判決係綜合台中縣消防局火災原因調查報告書所載起
      火處及起火原因之研判，以及在火災現場之立壕公司員工
      即證人林家豪、郭嘉鳳之證詞和游景期、游景文、游興棟
      於台中縣消防局烏日分隊訪談時之供述等事證（以上均見
      本件火災原因調查報告書所附游景期、游景文、游興棟三
      人之談話筆錄），認定本件火災發生前，光明路132之1號
      及132之6號間之地面原為乾燥無積水之狀態，俟再審原告
      游興棟及游景文先將所購買之鐵桶載回工廠後，先由游景
      期進行外觀清洗，之後再由游興棟、游景期、游景文三人
      共同處理清洗後之後續過程直至發生火災為止，再審原告
      辯稱僅游景期一人處理油槽清理工作一節與事實不符等情
      （見原確定判決第14頁），乃合法有據。至於游興棟雖以
      醫院診斷證明書及游景期、魏秋水在刑事庭之證詞，主張
      其身體狀況不佳，已將游德成公司事務交給游景期處理而
      未插手該公司事務，更未參與清洗鐵桶云云。惟上開診斷
      證明書僅足以證明游興棟有輕度阿茲海默症及血脂、尿酸
      過高等疾病，不足以證明游興棟未插手處理游德成公司之
      事務而交由游景期全權處理，況本件油槽既係游興棟所購
      買，其並與游景文一起將該油槽載回工廠，則游興棟辯稱
      其未插手游德成公司之事務，並非可採；又游景期為游興
      棟之子，游景期事後所為證詞與渠二人於台中縣消防局烏
      日分隊訪談時所為之供述不符，顯為迴護游興棟之詞而不
      足採信。至於證人魏秋水並未目睹本件油槽之清洗經過，
      其所為證詞自亦不足為有利於游興棟之認定。是原確定判
      決認游興棟對再審被告應負連帶損害賠償責任，並無任何
      違法之處（見原確定判決10頁至14頁），核其理由完備且
      與卷內事證及經驗法則相符，並無再審起訴狀所指適用法
      規顯有錯誤之處。質言之，核屬原確定判決取捨證據、認
      定事實之職權行使，並無何適用法規顯有錯誤之情形，亦
      難謂有違反最高法院49年台上字第2323號判例意旨「侵權
      行為所發生之損害賠償請求權，以有故意或過失不法侵害
      他人權利為其成立要件」、48年台上字第481號判例意旨
      「損害賠償之債，以有損害之發生及有責任原因之事實，
      並二者之間，有相當因果關係為成立要件」之可言。
    3.再審原告游景期主張：甲苯之性質屬易揮發性溶劑，不可
      能殘留於空地上而引發本件火災。況且，系爭鐵桶原來所
      裝水性樹脂，即類似尿素樹脂膠合劑，使用清水清洗即可
      ，不須使用甲苯，故游景期係以清水清洗舊油槽。更何況
      ，立壕公司內所存放產品「聚氨脂」及「香蕉水」、「油
      漆」及其他原料、溶劑等物品，本身即為易燃物，本件火
      災尚難排除係因他人縱火、或過失行為（如亂丟煙蒂）或
      立壕公司內部管理不慎所致，應不能僅憑再審原告廠內存
      有甲苯溶劑及火場調查報告鑑定結果等資料，即逕行推定
      台中縣烏日鄉○○路132之6號及132之1號廠房間空地上所
      殘留甲苯成分，係游景期傾倒造成，可見二者之間並無相
      當因果關係，乃原確定判決竟認再審原告游景期應負損害
      賠償責任云云，顯然違反現尚有效之最高法院48年台上字
      第481號判例解釋，而有適用法規顯有錯誤之再審事由云
      云。惟查，本件火災發生前，光明路132之1號及132之6號
      間之地面原為乾燥無積水之狀態，俟再審原告游興棟及游
      景文先將所購買之鐵桶載回工廠後，先由游景期進行外觀
      清洗，之後再由游興棟、游景期、游景文三人共同處理清
      洗後之後致發生火災等情，已如上述（見原確定判決10至
      16頁），核其理由完備且與卷內事證及經驗法則相符，並
      無再審起訴狀所指適用法規顯有錯誤之處。質言之，核屬
      原確定判決取捨證據、認定事實之職權行使，並無何適用
      法規顯有錯誤之情形，亦難謂有違反最高法院48年台上字
      第481號判例意旨「損害賠償之債，以有損害之發生及有
      責任原因之事實，並二者之間，有相當因果關係為成立要
      件」之可言。是游景期之主張，亦難採信。
    4.再審原告游景文主張：本件刑事部分，告訴人只對游景期
      、游興棟提出刑事告訴，亦僅有游景期、游興棟被起訴，
      至於游景文則根本未被起訴，可見游景文與本件失火案件
      毫無關聯，否則游景文豈有可能不被追訴，且游景文並非
      該公司之正職員工，僅係臨時幫忙載一只鐵桶回工廠，則
      依經驗法則，自與本件火災之發生並無相當因果關係，乃
      原確定判決竟認游景文應負損害賠償責任云云，顯然違反
      現尚有效之最高法院48年台上字第481號判例解釋，而有
      適用法規顯有錯誤之再審事由云云。惟查，本件火災發生
      前，光明路132之1號及132之6號間之地面原為乾燥無積水
      之狀態，俟再審原告游興棟及游景文先將所購買之鐵桶載
      回工廠後，先由游景期進行外觀清洗，之後再由游興棟、
      游景期、游景文三人共同處理清洗後之後致發生火災等情
      ，已如上述（見原確定判決10至16頁），核其理由完備且
      與卷內事證及經驗法則相符，並無再審起訴狀所指適用法
      規顯有錯誤之處。質言之，核屬原確定判決取捨證據、認
      定事實之職權行使，並無何適用法規顯有錯誤之情形，亦
      難謂有違反最高法院48年台上字第481號判例意旨「損害
      賠償之債，以有損害之發生及有責任原因之事實，並二者
      之間，有相當因果關係為成立要件」之可言。是游景文之
      主張，亦難採信。
    5.再查，游興棟為再審原告游德成公司之登記負責人，於本
      件火災發生時在游德成公司內親自參與鐵桶清理之相關過
      程，顯係處理有關游德成公司事務。又游景文在消防局之
      談話筆錄中供稱：「（你今天工作行程）我大約9點許到
      工廠上班」等語（見本件火災原因調查報告書34頁），揆
      諸上開說明，足證游景文確為游德成公司之受僱人；另游
      景期既自承其為游德成公司之實際負責人，則客觀上游景
      期為游德成公司使用並為該公司服勞務，故游景期對游德
      成公司而言，自亦屬民法第188條所稱之受僱人。故再審
      原告辯稱游景期、游景文均非游德成公司之受僱人，與事
      實不符而屬無理由。游德成公司營業項目包含：人造樹脂
      之製造買賣及香蕉水之製造加工買賣。又游興棟、游景期
      、游景文又實際於游德成公司擔任相關事務，對於甲苯屬
      易燃物品，儲存甲苯之桶槽經清洗後之液體，若傾倒流至
      道路極易起火燃燒，應有所知悉，應盡量避免為之，加上
      附近除游德成公司外，尚有立壕公司及再審被告公司設於
      附近，更應注意並防止災害之發生，況當時天氣為晴，渠
      等又無不能注意之情形，卻於當日下午2至4時許於處理桶
      槽事宜，由游興棟、游景期、游景文3人直接將含有甲苯
      之水傾倒在光明路132之6號及132之1間之道路上，導致起
      火延燒，該三人復為現場共同處理事務之人，自應對本件
      火災之發生負損害賠償責任。又本件火災之發生所造成附
      近物品被火燒毀，與渠等3人之間之行為間有相當因果關
      係，是再審被告自得依據上開規定分別請求再審原告負連
      帶賠償之責任。故原確定判決據以認再審原告等人應連帶
      對再審被告負損害賠償責任（見原確定判決16頁），自無
      任何違法不當之處。從而，再審原告指原確定判決認定游
      景文為游德成公司之受僱人，本件火災之發生與游興棟、
      游景期、游景文清洗油槽之行為有因果關係等情，有適用
      法規顯有錯誤之再審事由云云，亦屬無理由。
    6.再審原告迭稱：【原確定判決關於動產折舊之計算，並未
      依據行政院所發布之固定資產耐用年數表及固定資產折舊
      率表作為基準，顯然違反上開固定資產耐用年數表及固定
      資產折舊率表之規定，再者，再審被告並未依『各類場所
      消防安全設備設置標準』第14條規定設置滅火器，造成本
      件火災損害之擴大，本件應有民法第217條第1項過失相抵
      之適用，乃原確定判決竟消極不適用民法第217條第1項規
      定，顯然影響裁判，自屬民事訴訟法第496條第1項第1款
      所定適用法規顯有錯誤之範圍】云云。然查：
      (1)按當事人已證明受有損害而不能證明其數額或證明顯有
        重大困難者，法院應審酌一切情況，依所得心證定其數
        額，民事訴訟法第222條第2項定有明文。再審被告廠房
        內之帳冊資料、機器設備及原物料於本件火災中嚴重燒
        毀而僅剩部分殘骸存於現場，此有再審被告起訴狀所提
        照片及一審法院98年3 月11日之勘驗筆錄可稽，是依照
        再審被告公司廠房及現場設備及貨物受損之情形，已不
        可能完全由實存之標的鑑定其價值，再審被告就本件火
        災所受損害之數額，其證明顯有重大困難。故原確定判
        決依民事訴訟法上開規定，審酌上開情況，並參酌兩造
        合意之鑑定機關即華聲公司所出具之動產損害鑑定報告
        及99年3月2日函之說明，認定再審原告因本件火災所受
        損害之數額為3,342,053元（見原確定判決17至24頁）
        ，自無任何違背法令之處，亦無違反最高法院79年台上
        字第540號判例意旨之情形，故再審原告主張原確定判
        決認華聲公司之鑑定報告得作為認定本件損害賠償額之
        依據，係違背最高法院79年台上字第540號判例，而有
        民事訴訟法第496條第1項第1款所謂適用法規顯有錯誤
        之再審事由云云，亦屬無理由。
      (2)原確定判決於理由欄亦明：【本件火災之發生係因上
        訴人游興棟、游景期、游景文三人於光明路132-6號廠
        房內清洗內含液體甲苯之儲槽及容器，而將洗出之甲苯
        液體任意傾倒在光明路132-6號與132-1號間之道路上，
        以致起火燃燒，火勢並經由光明路132-1號延燒至被上
        訴人位於光明路112-1號廠房內，是本件火災發生顯非
        被上訴人之故意或過失行為所致。至於被上訴人未使用
        消防設備施救，是否導致本件火災事故所生之毀損擴大
        ？根據上訴人游興棟於警訊時供稱：『...貨車左側地
        面間有火光一下燒起...很大，多大無法形容...。』（
        見中縣烏警偵字第09700010637號卷第23頁）、上訴人
        游景期於警訊時供稱：『我提清出之污水到鐵門外倒出
        時，從地面之水漬看到前面有火光，位置很靠近我的車
        ，我就趕緊要移開我的車，靠近時發現我的車前保險桿
        已經著火，我將車子一到，廠房鐵捲門旁下車後大感失
        火了，拿鐵門內側之滅火器到132-1前小貨車後方，往
        小貨車與木材堆之間撲救。』、『我看到小貨車右側與
        木材堆之間著火了，木材的紙箱火勢往上燒，開始燒到
        木材堆上部，批蓋之尼龍塑膠帆布，我直覺往小貨車與
        木材堆之間噴灑，此時尼龍帆布掉落將木材堆蓋住，火
        勢變大，就從132-1燒進去。』（見中縣烏警偵字第097
        00010637號卷第23頁）、立壕公司之員工林家豪於警詢
        中亦表示：『當時我和公司的小姐在辦公室裡，我人在
        門口，突然聽到外面有人趕失火了，我頭抬起來看到大
        門外的視線範圍都是火了，我跑到工廠大門外，看到工
        廠大門外與對面之間的地面液態的範圍全部都是火，對
        面132-6有幾個人（2-4人）拿滅火器在滅他們的馬自達
        修旅車以及地面的火，有1-2人也有拿滅火器跑過來滅
        我們公司前貨車與木材堆附近的火，我看了一下小貨車
        附近的火勢，就跑進去工廠裡面拿滅火器，撲救公司前
        貨車與木材間的火勢，因為當時的火感覺是液態的液體
        在燃燒，無法撲滅，火焰就從木材堆透過鐵皮與屋頂間
        的範圍往工廠內蔓延。』（詳見中縣烏警偵字第097000
        10637號卷第38、39頁），本件火災原因調查報告書亦
        記載：『又於附近發現滅火器，可見火災初期此處附近
        確有滅火作為。』（見中縣烏警偵字第09700010637號
        卷第2頁），是以本件火災發生當時，上訴人於火災起
        火點附近曾持滅火器企圖撲滅火勢，無奈火勢太大，即
        使用滅火器亦難以將火源撲滅，以致火勢蔓延至被上訴
        人位於光明路112-1號之廠房，顯見本件火災延燒速度
        又急又猛，被上訴人抗辯火災瞬間發生，其來不及使用
        消防設備，應堪採信。況且當火勢從起火點即光明路13
        2-1號、光明路132-6號附近延燒至光明路112-1號，燃
        燒面積已相當大，縱然被上訴人使用消防設備，對於滅
        火、或減少火災所生損害亦難有幫助，是以被上訴人未
        使用消防設備對於本件火災事故之發生或損害之擴大，
        並無相當因果關係者，是以被上訴人主張本件應有過失
        相抵云云，核不可採。」等語（見原確定判決24至26頁
        ），是原確定判決認再審被告未使用消防設備對於本件
        火災損害之擴大，並無相當因果關係，係依卷內所附之
        證據資料予以審酌，加以取捨、判斷而為事實之認定，
        且已詳為明其取捨、判斷之理由，自無適用法規顯有
        錯誤之情形。從而，再審原告主張本件有過失相抵原則
        之適用云云，自屬無理由。原確定判決據以駁回再審原
        告所為過失相抵之抗辯，乃合法有據。再審原告指原確
        定判決此部分認定有適用法規定顯有錯誤之違法，亦無
        理由。
六、綜上所述，再審原告指摘原確定判決有民事訴訟法第496條
    第1項第1款所規定「適用法規顯有錯誤」及496條第1項第11
    款「為判決基礎之刑事訴訟判決，依其後之確定判決已變更
    者」之再審事由，向本院提起本件再審之訴，求予將原確定
    判決廢棄，准如再審聲明之所示，為無理由，應予駁回。
七、又本件事證已臻明確，兩造其餘主張或攻擊防禦方法並其他
    證據資料，對本件判決結果並無影響，毋庸審酌之，附此敘
    明。
八、據上論結，本件再審之訴為無理由，依民事訴訟法第78條、
    第85條第1項前段，判決如主文。
中    華    民    國    99    年    12    月    15    日
                民事第一庭    審判長法  官  吳火川
                                    法  官  陳繼先
                                    法  官  胡景彬
以上正本係照原本作成。
再審原告得上訴。
如對本判決上訴，須於收受判決送達後20日內向本院提出上訴書
狀，其未表明上訴理由者，應於提出上訴後20日內向本院提出上
訴理由書（須按他造人數附具繕本）。
上訴時應提出委任律師為訴訟代理人之委任狀。具有民事訴訟法
第466條之1第1項但書或第2項之情形為訴訟代理人者，另應附具
律師及格證書及釋明委任人與受任人有該條項所定關係之釋明文
書影本。如委任律師提起上訴者，應一併繳納上訴審裁判費。
                                    書記官  劉建智
中    華    民    國    99    年    12    月    15    日
                                                      Ｖ

司法院資訊處製作；財團法人民間司法改革基金會備份。
